臺灣嘉義地方法院民事判決　　　　　　　 95年度訴字第444號
原　　　告　乙○○
訴訟代理人　葉榮棠律師
被　　　告　甲○○
上列當事人間所有權移轉登記事件，本院於民國96年3月2日言詞
辯論終結，判決如下：
    主  文
被告應將坐落嘉義市○○段六一一地號、地目田、面積四一０八
點一九平方公尺及同段六一一之一地號、地目田、面積五一點一
八平方公尺之土地所有權移轉登記予原告。
訴訟費用由被告負擔。
原告假執行之聲請駁回。
    事實及理由
一、按訴狀送達後，原告不得將原訴變更或追加他訴，但經被告
    同意者，不在此限，又被告於訴之變更或追加無異議，而為
    本案之言詞辯論者，視為同意變更或追加，民事訴訟法第25
    5條第1項第1款、第2項分別定有明文。本件原告起訴時僅請
    求被告移轉登記嘉義市○○段611地號土地，嗣於本院審理
    中追加請求被告移轉登記嘉義市○○段611-1地號土地，被
    告對原告上述追加無異議，而為本案之言詞辯論，視為同意
    追加，依上述規定，原告所為訴之追加，應予准許。
二、原告起訴主張：
  (一)被告於民國80年8月15日與原告訂立買賣契約書，將坐落嘉
    義市○○段611地號（重測前為紅毛埤段348-2地號）土地全
    部出賣給原告，議定價金每坪新台幣（下同）12,000元，嗣
    該611地號分割出611-1地號、地目田、面積51.18平方公尺
    之土地，原告已付清全部價金，而買賣契約書第5條約定：
    「本件買賣標的物約定於第三期支票兌現時即行辦理過戶手
    續，並同時交與買受人掌管」，原告自有權請求被告將上述
    二筆地號土地所有權移轉登記原告。
  (二)聲明：
    1.被告應將坐落嘉義市○○段611地號、地目田、面積4108.
      19平方公尺及同段611之1地號、地目田、面積51.18平方
      公尺之土地所有權移轉登記予原告。
    2.原告願供擔保，請准宣告假執行。
  (三)對被告抗辯所為之陳述：
    1.嘉義市○○段611、611-1地號土地已經塗銷查封，並無給
      付不能之情形。
    2.原告並無同意以嘉義市○○段611、611-1地號土地來與其
      欠被告之1,800萬元債務作抵銷。
三、被告則以下列情詞置辯，並請求駁回原告之訴，如受不利判
    決，願供擔保請求免為假執行：
  (一)被告於80年8月15日出售嘉義市○○○段348-2地號（重測後
    現為嘉義市○○段611地號），在被告取得買賣價金之同時
    ，亦備齊所有移轉登記土地之相關證明文件予原告，並業已
    交付土地予原告使用。
  (二)嘉義市○○段611地號土地原為農業用地，移轉登記無需繳
    納土地增值稅，原告為供嘉義市仁義中學，遂將其變更為文
    教區，並在其上搭建鋼鐵造儲藏室，因原告變更土地使用，
    所生之土地增值稅遲遲不願繳納，遂無以辦理過戶手續。
  (三)原告在占用嘉義市○○段611地號土地後，於80年11月29日
    以此土地向嘉義市農會設定抵押貸款3,200萬元，因土地尚
    在被告名下，原告遂要求被告設定擔保，因被告不諳法律，
    單純認為土地既已出售他人，將此土地提供為借貸擔保品且
    設定保證契約乃屬出賣人應盡之義務，怎知原告未清償貸款
    以致土地為法院查封，造成被告莫大傷害。蓋因該件強制執
    行事件，使被告信用受損，與銀行授信產生阻礙，無法正常
    貸放往來，且不時收受法院查封、開庭等傳票之困擾。
  (四)且嘉義市○○段611地號土地現已遭原告之債權人嘉義市農
    會查封，在法院撤銷查封前，係處於給付不能之狀態，登記
    機關不得准許債權人申請移轉登記，法院亦不得命為移轉登
    記，是以，原告訴請辦理嘉義市○○段611、611-1地號土地
    移轉登記，既已受查封效力所及，自無從辦理移轉登記，原
    告之訴應無理由。
  (五)原告在89年間有答應以嘉義市○○段611、611-1地號土地來
    與其欠被告之1,800萬元債務作抵銷，且原告未清償該1,800
    萬元之債務前，被告可拒絕移轉嘉義市○○段611、611-1地
    號土地所有權予原告。
  (六)原告以嘉義市○○段611、611-1地號土地向嘉義市農會借錢
    ，並設定抵押，如果原告沒有將貸款還清，並塗銷被告之連
    帶保證責任，對被告不公平，被告拒絕過戶給原告。
四、原告主張被告於80年8月15日與原告訂立買賣契約書，將坐
    落嘉義市○○段611地號（重測前為紅毛埤段348-2地號）土
    地全部出賣給原告，議定價金每坪12,000元，嗣該611地號
    分割出611-1地號（地目田、面積51.1 8平方公尺）之土地
    ，原告已付清全部價金等語，業據提出買賣契約書1份及土
    地登記謄本2份為證，且為被告所不爭執，自堪信為真實。
五、又原告主張被告應依買賣契約移轉嘉義市○○段611、611-1
    地號土地所有權予原告等語，則為被告所否認，並以前詞置
    辯，經查：
  (一)按物之出賣人，負交付其物於買受人，並使其取得該物所有
    權之義務。民法第348條第1項定有明文。又按所謂同時履行
    之抗辯，乃係基於雙務契約而發生，倘雙方之債務，非本於
    同一之雙務契約而發生，縱令雙方債務在事實上有密切之關
    係，或雙方之債務雖因同一之雙務契約而發生，然其一方之
    給付，與他方之給付，並非立於互為對待給付之關係者，均
    不能發生同時履行之抗辯（最高法院59年台上字第850號判
    例參照）。
  (二)被告辯稱嘉義市○○段611地號土地原為農業用地，移轉登
    記無需繳納土地增值稅，原告為供嘉義市仁義中學，遂將其
    變更為文教區，並在其上搭建鋼鐵造儲藏室，因原告變更土
    地使用，所生之土地增值稅遲遲不願繳納，遂無以辦理過戶
    手續等語，惟查，被告為土地所有權人，土地使用目的欲變
    更勢必經被告同意，並由被告向主管機關申請始得變更，因
    此，即使嘉義市○○段611地號土地因使用目的變更，移轉
    登記時需要繳納土地增值稅，亦屬經被告同意之事項，被告
    自不得事後復持之資為拒絕辦理移轉登記之理由，況土地增
    值稅依法為出賣人應繳納之義務，依上述見解，亦不得資為
    同時履行抗辯之事由，是被告此部分之辯解，非有理由。
  (三)又查，嘉義市○○段611、611-1地號土地固曾於95年4月24
    日由本院函請地政事務所辦理查封登記，惟嗣後業經本院以
    95年12月18日嘉院龍民95執利字第5316號函請地政事務所辦
    理塗銷查封登記等情，亦據原告提出本院上開函及最新土地
    登記謄本2份在卷可查，是嘉義市○○段611、611-1地號土
    地目前並無因遭法院查封而給付不能之情形，應可認定。
  (四)被告另辯稱原告在89年間有答應以嘉義市○○段611、611-1
    地號土地來與其欠被告之1,800萬元債務作抵銷等語，惟為
    原告所否認，而被告未能舉證證明上述辯詞，自難信其辯詞
    為可採；至原告即使有負欠被告1,800萬元之債務，因與被
    告所負移轉嘉義市○○段611、611-1地號土地之義務非本於
    同一之雙務契約而發生，被告亦不得主張同時履行抗辯權。
  (五)另被告辯稱原告以嘉義市○○段611、611-1地號土地向嘉義
    市農會借3,200萬元，並設定抵押，如果原告沒有將貸款還
    清，並塗銷被告之連帶保證責任，對被告不公平，被告拒絕
    過戶給原告等語，惟查，是否對該筆3,200萬元之貸款求償
    ，以及是否塗銷被告連帶保證人責任之權利，均為債權人即
    訴外人嘉義市農會所得行使，並非原告所得置喙，而原告所
    負欠之3,200萬元貸款債務，與被告所負移轉嘉義市○○段
    611、611-1地號土地之義務，債權人與債務人並非互為對造
    ，且非本於同一之雙務契約而發生，依前揭見解，被告自不
    能援引同時履行抗辯權拒絕履行移轉嘉義市○○段611、611
    -1地號土地之義務，是被告此部分之抗辯，亦非可採。至將
    來被告之財產若因為其擔任連帶保證人而遭訴外人嘉義市農
    會強制執行，自可依民法相關規定向主債務人求償，併此敘
    明。
  (六)綜上所述，被告依買賣契約負有移轉嘉義市○○段611地號
    土地之義務，而同段611-1地號土地既係兩造簽訂買賣契約
    後始自611地號土地分割出來，被告自亦負移轉該611-1地號
    土地之義務，是原告請求被告將嘉義市○○段611、611-1地
    號土地所有權移轉登記予原告，為有理由，應予准許。
六、又原告陳明願供擔保，聲請宣告假執行。然查為執行名義之
    判決，係命債務人為一定之意思表示，而不表示者，視為自
    判決確時已為其意思表示，強制執行法第130條第1項定有明
    文，本件原告係請求被告將係爭之房屋所有權移轉登記與原
    告，即係請求命被告為移轉所有權之意思表示，待判決確定
    時，應視為已有向有關機關申請為意思表，茲判決尚未確定
    ，固無執行之可言，即日後確定，亦無待於執行，是本件原
    告聲請供擔保宣告假執行，顯有未合，此部分之聲請應予駁
    回。
七、本件判決之基礎已臻明確，兩造其餘攻擊防禦方法及舉證，
    核與判決無影響，毋庸一一論列，併此敘明。
八、訴訟費用負擔之依據：民事訴訟法第78條。
中　　華　　民　　國　　96　　年　　3 　　月　　16　　日
                  民二庭法　官　林福來
以上正本係照原本作成
如對本判決上訴須於判決送達後20日內向本院提出上訴狀
中　　華　　民　　國　　96　　年　　3 　　月　　16　　日
                        書記官　劉昀匊
